臺灣臺南地方法院刑事判決　　　　　　　 96年度簡上字第4號
公　訴　人　臺灣臺南地方法院檢察署檢察官
上　訴　人
即　被　告　丙○○
選任辯護人　陳國瑞　律師
　　　　　　嚴庚辰　律師
上　訴　人
即　被　告　丁○○
選任辯護人　丁士哲　律師
上列上訴人均因傷害案件，不服本院95年度簡字第3258號，中華
民國95年11月29日第一審刑事簡易判決（檢察官聲請簡易判決處
刑案號：95年度偵字第13397號），提起上訴，本院第二審合議
庭判決如下︰
    主  文
原判決撤銷。
丁○○傷害人之身體，處有期徒刑陸月，如易科罰金，以銀元參
佰元即新臺幣玖佰元折算壹日，減為有期徒刑參月，如易科罰金
，以銀元參佰元即新臺幣玖佰元折算壹日。
丙○○傷害人之身體，處有期徒刑貳月，如易科罰金，以銀元參
佰元即新臺幣玖佰元折算壹日，減為有期徒刑壹月，如易科罰金
，以銀元參佰元即新臺幣玖佰元折算壹日。
    事  實
一、緣丁○○、丙○○分別係甲○○前任、現任男友。丁○○與
    友人戊○○於民國95年5月27日凌晨0時20分許，同至臺南市
    ○區○○路1段大東夜市，丁○○見甲○○與丙○○於夜市
    收攤，竟出言向丙○○挑釁，並將菸蒂丟至丙○○所設之販
    賣茶葉攤位內，丙○○即因此心生不滿，由攤位走至走道上
    與丁○○理論，二人即發生爭執，竟分別基於傷害對方身體
    之犯意，丁○○持丙○○攤位內之鐵製茶壺與徒手之丙○○
    互毆，二人於地上扭打，丁○○甚至張嘴咬丙○○之手指不
    放，致丙○○因此受有左手中指撕裂傷致屈指肌腿斷裂、尺
    側指神經及動脈斷裂之傷害，經國立成功大學醫學院附設醫
    院緊急顯微手術接合神經、血管及深屈指肌腿縫合後住院治
    療，95年6月1日始出院。丁○○則受有手指流血、前胸後背
    受有不明之傷勢。詎丁○○事後仍心有未甘，復於同年7月6
    日凌晨3時44分許，以電話簡訊「打點（電）話恐嚇我朋友
    死胖子你想抬回嘉義阿（啊）」，以加害生命之事恐嚇丙○○（此部分業據臺灣嘉義地方法院以96年度嘉簡字第271號
    判處拘役30日）。
二、案經丁○○及丙○○分別訴由臺南市警察局第一分局報請臺
    灣臺南地方法院檢察署檢察官偵查聲請簡易判決處刑。
    理  由
壹、程序事項：
  一按刑事訴訟法第159條第1項及第159條之4第2款規定之要旨
    以觀，醫院診斷證明書得為具有證據能力之文書，必須非顯
    有不可信之情況，且為從事業務之人於業務上或通常業務過
    程所須製作之紀錄文書、證明文書者，始足當之。查本件被
    告丁○○所提出之六安堂中醫診所95年5月27日之診斷證明
    書，由擔任診所負責人、與被告丁○○具有父子關係之葉祺
    祥中醫師所開立，其診斷證明書內容則鉅細靡遺載明被告丁○○受有「左臉頰4公分×5公分；右眼下撕裂傷0.1公分×3
    公分；左臉部挫傷5公分×6公分；右手掌小指無名指基節掌
    紋處撕裂傷深0.3公分長3公分；小指中節處撕裂傷深0.2公
    分長1公分；食指基節處撕裂傷深0.2公分長1公分；後頭部
    枕骨處挫傷4公分×5公分紅腫瘀血；背部肩胛骨處挫傷8公
    分×8公分瘀青；左大腿外側大轉子下方挫傷5公分×7公分
    ；腹部疼痛有噁心現象」，觀其內容涉及「腹部疼痛有噁心
    現象」患者陳述之狀況，顯然係中醫師葉祺祥係聽由被告丁○○所告知之徵狀而載於診斷證明書上，屬被告以外之人在
    審判外之陳述，性質上核屬刑事訴訟法第159條第1項之傳聞
    證據。再者，本院依職權詢問中央健康保險局南區分局之結
    果，六安堂中醫診所（代號0000000000）並未就上開醫療行
    為請領醫療費用，亦有該局96年3月5日健保南費二字第
    0960004960號一紙在卷可資佐證，本院審酌一般中央健康保
    險局所屬之特約醫院如有醫療行為，當會依規定向中央健康
    保險局請領費用，此為一般社會經驗法則，而六安堂中醫診
    所既有醫療行為，竟未循例向中央健康保險局請領費用，顯
    然有違一般社會經驗法則，製作診斷證明書之中醫師葉祺祥
    究竟有無為其子即被告丁○○為醫療行為，殊值懷疑！本院
    審酌究竟實際有無醫療行為不明，診斷證明書鉅細靡遺之記
    載方式亦與一般例行性醫療行為出具之診斷證明書記載方式
    不同，及診斷書製作人葉祺祥與被告丁○○係父子關係等特
    殊事宜，認為此診斷證明書係為特殊訴訟目的所製作而具有
    個案性質，並非例行性業務行為，核與刑事訴訟法第159條
    之4第2款可信情況不符，自應排除上開六安堂中醫診所診斷
    證明書之證據能力。
  二本件其餘未經排除之供述及非供述證據，既經被告丁○○、
    丙○○及渠等辯護人明示同意採為證據，且無事證顯示係公
    務員因違法蒐證所取得之供述證據，本院審酌該等供述證據
    作成時之情況，亦認為適於作為證據，依刑事訴訟法第159
    條之1第2項、第159條之4第1款、第159條之5第1項等規定，
    應認為均有證據能力。
貳、本院認為被告有罪之心證：
  一訊據被告丁○○、丙○○均不否認其分別係甲○○前任、現
    任男友，二人於上開時、地因甲○○而發生爭執之事實，惟
    均矢口否認有何傷害對方之犯行，被告丁○○及其辯護意旨
    均辯稱：並未出言挑釁，亦未將煙蒂丟入攤內，遭丙○○毆
    打，丙○○所受之傷勢係自己造成的與其無關云云。被告丙○○與其辯護意旨均辯稱：當天並未與丁○○發生互毆，其
    傷勢是丁○○毆打所造成的，其僅是將丁○○推開，應屬正
    當防云云。
  二惟經本院查：
    (一)被告丁○○於上開時、地，夥同友人戊○○至大東夜市內
      ，巧遇甲○○、被告丙○○正在收拾經營之攤位，被告丁○○與丙○○復因甲○○發生口角，被告丁○○將煙蒂丟
      入被告丙○○之攤位，被告丙○○即衝至攤位外走道上，
      徒手與被告丁○○互毆，被告丁○○則持被告丙○○攤位
      上之鐵製茶壺毆打並口咬丙○○手指，被告丁○○則受有
      手指流血及前胸後背不明之傷勢之事實，業據共同被告丁○○、丙○○、證人甲○○及戊○○分別於警詢、檢察事
      務官及本院審理時供述綦詳，而共同被告丙○○受有左手
      中指撕裂傷致屈指肌腿斷裂、尺側指神經及動脈斷裂之傷
      害，經國立成功大學醫學院附設醫院緊急顯微手術接合神
      經、血管及深屈指肌腿縫合後住院治療，95年6月1日始出
      院等情節，亦有國立成功大學醫學院附設醫院診斷證明書
      及該院96年1月26日成附醫外字第0960000875號函附之患
      者丙○○診療資料摘要表各一紙在卷可資佐證，此部分之
      事實應可認定。又被告丁○○固然因與被告丙○○互毆中
      受有傷害，惟其具體傷勢究竟為何，除證人戊○○之供述
      外，並無其他具有證據能力之證據方法足以證明，本院參
      酌證人戊○○證稱「被告丁○○手指頭的血比較多，．．
      ．被告丁○○脫掉上衣之後，才發現他前胸後背都有傷」
      等語為憑，認定被告丁○○受有手指流血及前胸後背不明
      之傷害，併此敘明。
    (二)被告丁○○雖一再辯稱未毆打被告丙○○，被告丙○○傷
      勢與其無涉云云。被告丙○○亦一再辯稱推開被告丁○○
      係正常防，並非傷害云云。然查：
      1.證人甲○○、戊○○均於本院證稱共同被告丁○○、丙○○於上開時、地發生扭打等語（見本院96年7月10日
        審判筆錄），且互核相符，是被告二人確有互毆一節，
        要無疑義，被告二人辯稱未互毆云云，顯係卸責之詞，
        不足採信。
      2.按正當防衛必須對於現在不法之侵害始得為之，侵害業
        已過去，即無正當防衛可言。至彼此互毆，又必以一方
        初無傷人之行為，因排除對方不法之侵害而加以還擊，
        始得以正當防衛論。故侵害已過去後之報復行為，與無
        從分別何方為不法侵害之互毆行為，均不得主張防衛權
        （最高法院30年上字第1040號判例參照），正當防衛之
        要件，必對於現在之不正侵害，始能成立，若侵害已過
        去，或預料有侵害而侵害尚屬未來，則其加害行為，自
        無正當防衛之可言（最高法院19年上字第1174號參照）
        。查本件被告互稱對方於當時進行攻擊，顯然屬於無從
        分別何方為不法侵害之互相侵害傷害行為，是自無從主
        張正當防衛。從而，被告丙○○辯稱係正當防云云，
        自不足採信。
      (三)綜上所述，被告丁○○、丙○○所辯均不足採信，渠等
        犯行事證明確，要可認定，均應依法論科。
參、論罪科刑：
  一核被告丁○○、丙○○二人所為，均係犯刑法第277條第1項
    之傷害罪。原審以被告二人罪證明確，應依刑事訴訟法第
    449條第1項前段、第454條，刑法第2條第1項前段、第277條
    第1項、修正施行前第41條第1項前段，廢止前罰金罰鍰提高
    標準條例第2條、刑法施行法第1條之1，予以論罪科刑，並
    諭知如易科罰金之折算標準，認事用法固無不當，量刑亦稱
    妥適，惟按犯罪在中華民國96年4月24日以前者，除本條例
    另有規定外，經判處有期徒刑、拘役或罰金者，減其刑期或
    金額2分之1（中華民國96年罪犯減刑條例第2條第1項第3款
    參照）。又按依本條例應減刑之罪，未經判決確定者，於裁
    判時，減其宣告刑。依前項規定裁判時，應於判決主文同時
    諭知其宣告刑及減得之刑（中華民國96年罪犯減刑條例第7
    條參照）。查被告二人行為後，中華民國96年罪犯減刑條例
    於96年6月15日通過，於96年7月16日施行，是其犯罪時間在
    96 年4月24日以前，悉合於減刑條件，於裁判時併減其宣告
    刑。本件被告二人既上訴前來，且均符合減刑之要件，原審
    未及審酌，原判決即屬無可維持，應由本院將原判決撤銷改
    判。
  二爰審酌被告丁○○妒意橫生，無端挑釁生事，被告丁○○、
    丙○○二人均不思理性和平溝通，分別傷害對方，及被告丁○○、丙○○所受傷害之程度、犯後矢口否認犯行，毫無悔
    意等一切情狀，分別量處如主文所示之宣告刑及減得之刑，
    併諭知如易科罰金之折算標準。
據上論斷，應依刑事訴訟法第455之1第1項、第3項、第369條第
1項前段、第364條，刑法刑法第277條第1項、修正前刑法第41條
第1項前段，廢止前罰金罰鍰提高標準條例第2條，刑法施行法第
1條之1，中華民國96年罪犯減刑條例第2條第1項第3款、第7條第
1項、第2項、第9條，判決如主文。
本案經檢察官薛水生偵查後聲請簡易判決處刑；檢察官乙○○到
庭執行職務。
中　　華　　民　　國　　96　　年　　7 　　月　　24　　日
　　　　　　　　　刑事第二庭    審判長法　官　蘇義洲
                                      法  官  徐文瑞
                                      法  官  洪士傑
以上正本證明與原本無異。
不得上訴。
  　　　　       　　　　　　　　　 　書記官　王政煌
中　　華　　民　　國　　96　　年　　7 　　月　　25　　日
附錄論罪科刑法條：
中華民國刑法第277條
（普通傷害罪）
傷害人之身體或健康者，處3年以下有期徒刑、拘役或1千元以下
罰金。
犯前項之罪因而致人於死者，處無期徒刑或7年以上有期徒刑；
致重傷者，處3年以上10年以下有期徒刑。
